【裁判字號】    98,抗,277
【裁判日期】    981231
【裁判案由】    假扣押
【裁判全文】
臺灣高等法院臺南分院民事裁定           98年度抗字第277號
抗  告  人  加州營造有限公司
法定代理人  乙○○
相  對  人  頂好工程有限公司
法定代理人  甲○○
上列抗告人因與相對人間假扣押事件，對於中華民國98年9月21
日臺灣嘉義地方法院所為裁定（98年度裁全字第1121號），提起
抗告，本院裁定如下：
    主  文
原裁定廢棄。
相對人在第一審之聲請駁回。
聲請及抗告訴訟費用由相對人負擔。
    理  由
一、相對人聲明意旨略以：相對人向抗告人承攬「97年度地質鑽
    探及試挖工程（Ｂ區）」之工程（下稱系爭工程），完工驗
    收後，抗告人積欠工程款新臺幣（下同）424,980元尚未給
    付，經相對人檢具文件向抗告人請款未獲付款，有查驗申請
    單、統一發票及實作數量計算書為憑，頃聞抗告人清償能力
    已有問題，且有變賣財產逃匿之消息，恐日後有不能強制執
    行之虞，為保全起見，爰願供擔保以代釋明之不足，請求就
    抗告人之財產於424,980元之範圍內，裁定准予假扣押等語
    。
二、抗告意旨則以：相對人承做系爭工程共561.2公尺，每公尺
    3,900元，合計工程款為2,188,600元，然依合約書第13條約
    定：相對人於施工時，不得妨礙交通，其因施工必須要暫停
    交通時，需有適當臨時交通線及安全設備等。而工程期間抗
    告人代購交通維持設備共支出238,750元，又兩造合約第4條
    第2款約定抗告人俟全部工程結束後，並經業主（即台電公
    司）完成總驗收後，請款保留款10％（票期90天）。則本件
    工程未經業主完成總驗收，保留款給付條件未成就一情，有
    卷附合約書、請款單、出貨單及台電公司98年10月8日Ｄ中
    區字第09810000171號函可憑，且抗告人尚得主張抵銷前開
    代購交通維持設備費，則相對人已無工程款可請求。又相對
    人就抗告人清償能力有問題及有變賣財產逃匿之虞，未為舉
    證，卻恣意藉詞聲請假扣押，顯屬無據，原裁定准予假扣押
    ，尚有未洽，應予廢棄，爰提起抗告等語。
三、按新修正民事訴訟法第526條第2項，已將「債權人雖未為前
    項釋明，如就債務人所應受之損害已供法院所定之擔保者，
    得命為假扣押」之規定，修正為「前項釋明如有不足，而債
    權人陳明願供擔保或法院認為適當者，法院得定相當之擔保
    ，命供擔保後為假扣押」，以與同條第1項規定「請求及假
    扣押之原因，應釋明之」相呼應。是請求及假扣押之原因，
    債權人如未先為釋明，縱就債務人所應受之損害供法院所定
    之擔保者，亦不得命為假扣押，必因釋明而有不足，並經債
    權人陳明願供擔保或法院認為適當者，始得命供擔保後為假
    扣押（最高法院94年度台抗字第156號裁定要旨參照）。又
    所謂因釋明而應提出之能即時調查之證據，係指當事人於釋
    明其事實上之主張時，應同時提出可供法院得隨時進行調查
    之證據而言，故當事人如未同時提出供釋明用之證據，法院
    自無裁定限期命其補正之必要（最高法院75年度台抗字第45
    3號裁定要旨參照）。經查，相對人主張抗告人尚應給付工
    程款424,980元，雖提出查驗申請單、統一發票及實作數量
    計算書為憑，則對於請求之原因可認已有釋明，然該工程款
    債權業據抗告人提出合約書影本、請款單、出貨單及台電公
    司函為證，抗告人並未釋明系爭工程已完成業主總驗收，及
    抗告人有變賣財產逃匿之事證，揆諸上開說明，相對人就假
    扣押之原因並未釋明，自不得謂有日後不能強制執行或甚難
    執行之虞，是相對人聲請假扣押自應予以駁回。原裁定未察
    ，依相對人所請准許假扣押，尚有未洽。抗告意旨指摘原裁
    定不當，求予廢棄，為有理由，爰由本院將原裁定廢棄，改
    判如主文第2項所示。
四、據上論結，本件抗告為有理由，依民事訴訟法第492條、第
    95條、第78條，裁定如主文。
中    華    民    國    98    年    12    月    31    日
                  民事第一庭    審判長法  官  丁振昌
                                      法  官  林永茂
                                      法  官  李素靖
上為正本係照原本作成。
不得抗告。
中    華    民    國    98    年    12    月    31    日
                                      書記官  林鈴香

司法院資訊處製作；財團法人民間司法改革基金會備份。
